【裁判字號】    97,交抗,61
【裁判日期】    970925
【裁判案由】    違反道路交通管理處罰條例聲明異議
【裁判全文】
臺灣高等法院花蓮分院刑事裁定          97年度交抗字第61號
抗  告  人
即受處分人  甲○○
上列抗告人因違反道路交通管理處罰條例案件，不服臺灣花蓮地
方法院中華民國97年9月2日97年度交聲字第163號裁定，提起抗
告，本院裁定如下：
    主  文
抗告駁回。
    理  由
一、按汽車駕駛人，行車速度，超過規定之最高時速，或低於規
    定之最低時速，除有第43條第1項第2款情形外，處新臺幣 (
    下同)1,200 元以上2,400元以下罰鍰，道路交通管理處罰條
    例第40條定有明文。
二、本件抗告人甲○○於民國97年4月20日下午17時25分許，駕
    駛車號3190-KJ號自用小客車，行經省道台9線439.5公里處
    即南興村圓山路段，因其行車速度達時速80公里，違反該處
    限速時速60公里之規定，超過規定之最高時速20公里，經臺
    東縣警察局大武分局執勤員警當場攔車取締，依法製單舉發
    抗告人違規，經移送原處分機關認抗告人確有前述違規行為
    ，依道路交通管理處罰條例第40條之規定，裁罰抗告人
    1,800元等情，有臺東縣警察局舉發違反道路交通管理事件
    通知單東警交字第T00000000號、交通部公路總局臺北區監
    理所花蓮監理站違反道路交通管理事件裁決書花監違字第裁
    44 -T00000000號在卷可稽。
三、抗告人抗告意旨則略以：警方取締時手持雷射槍與本來臺東
    縣警局給伊的機器型號不相符，請員警提出照片或證明當時
    僅有伊一部車，無指認錯誤之可能云云，依法提起抗告。
四、經查：
  (一)抗告人駕駛3190-KJ號自小客車於上開時地有超速行駛之違
    規行為，原審法院以證人即當日執勤舉發本違規事件之臺東
    縣警察局大武分局警員陳文德到庭具結證稱：當時伊於台9
    線439公里處執行交通稽查及大卡車的超重過磅勤務，於伊
    執勤地點前方有一個彎道，伊發現抗告人車速很快，且抗告
    人是在第1台的位置，便即持測速器瞄準抗告人的車子測得
    速度為80公里後即攔下抗告人，出示所測得之數據給抗告人
    看，並請抗告人出示證件供伊查對，隨後即開單舉發。但抗
    告人辯稱伊所測得之車速非抗告人的車速，故拒簽紅單，伊
    即將紅單交回警備隊依法送達；且舉發違規當時伊使用測速
    器對著要測速的車子瞄準測量，按後約一秒鐘即顯示測得速
    度，若是於測得速度後再移動測速器，原本測得的數據就會
    消失。又證人即當日執勤舉發本違規事件之巡佐警員呂鴻明
    亦到庭提出舉發當天所用測速器，上有經濟部標準檢驗局檢
    驗合格字號JOGA0000000，有效期限為97年10月，K-GP型，
    無照相功能，經原審法院當庭勘驗無誤等情，有原審法院調
    查程序筆錄在卷可稽，抗告人有前揭違規事實，應可認定。
  (二)又按交通警員製單舉發違反道路交通處罰條例所列之違規事
    實，本質上係公務員依法執行職務之行為，如有枉法構陷或
    為不實記載之行為，亦需負擔嚴厲之刑事責任，國家並以此
    擔保公務員能忠實執行職務。故於交通警員執行定點或非定
    點勤務時，如因不及操作攝影器材或其他事實上之困難（如
    本件所使用之測速槍並無照相功能等），無法就一瞬間突發
    之交通違規行為，期待警員於發現後能及時攝影取證，事實
    上亦僅能仰賴舉發警員目視為之，別無其他舉證之可能，如
    無其他證據顯示舉發交通警員有誤認或故意構陷之情事時，
    自難以舉發警員無法提出其他證據佐證，即認其所述不可採
    信。又道路交通管理處罰條例科處行政罰事件，依據公法爭
    議之舉證責任分配法則，固應先由行政機關就其業已履踐相
    關正當法律程序，以及人民應受處罰之客觀違反法令行為，
    負證明之責，受處罰人就行政機關已為相當證明之前開事項
    ，若主張欠缺主觀歸責條件或為其他抗辯，亦須就其所辯提
    出反證。本件抗告人在前開時、地超速駕駛之違規事實，已
    經執勤警員之舉發證述甚詳，而警員代表國家執行公權力，
    與抗告人又無仇怨，復經到庭具結擔保其證詞之真正，自無
    故意為不實證詞之理，所述堪予採信，是以抗告人確有違規
    超速駕駛之事實，甚為明確，因認抗告人空言否認，尚無可
    採。是以原審法院認為原裁罰處分援引首揭規定，裁處罰鍰
    1,800元並無不當之見解應予維持，故本件抗告為無理由，
    應予駁回。
五、據上論結，應依道路交通案件處理辦法第26條、刑事訴訟法
    第412條，裁定如主文。
中    華    民    國    97    年    9    月    25    日
                  交通法庭審判長法  官    謝 志 揚
                                法  官    賴 淳 良
                                法  官    劉 雪 惠
以上正本證明與原本無異。
本件不得再抗告。
                                書記官    陳 萬 山
中    華    民    國    97    年    9    月    25    日


司法院資訊處製作；財團法人民間司法改革基金會備份。
